臺北高等行政法院裁定
　　　　　　　　　　　　　　　　　　 93年度再字第00071號
聲　請　人　甲○○
相　對　人　交通部
代　表　人　乙○○（部長）
相　對　人　行政院消費者保護委員會
代　表　人　吳榮義（主任委員）
上當事人間因有關交通事務事件，聲請人對最高行政法院中華民
國93年8月31日所為93年度裁字第1081號裁定，及本院中華民國
92年3月4日所為91年度訴字第2689號裁定聲請再審，本院裁定如
下：
    主　文
再審之聲請駁回。
聲請訴訟費用由聲請人負擔。
    理　由
一、按對於最高行政法院之裁定，本於行政訴訟法第273條第1項
    第9款至第14款事由聲明不服者，專屬原高等行政法院管轄
    ，同法第283條明文準用第275條第3項規定。本件再審聲請
    人對於最高行政法院中華民國93年8月31日所為93年度裁字
    第1081號裁定，依行政訴訟法第273條第1項第13款規定，提
    請再審云云。查最高行政法院前裁定係駁回再審聲請人對於
    本院中華民國92年3月4日91年度訴字第2689號裁定之抗告，
    揆諸上述說明，本件應視為準用行政訴訟法第273條第1項第
    13 款規定聲請再審，自應由本院管轄，合先敘明。
二、本件再審聲請人於民國（下同）86年間以其購買之裕隆霹靂
    馬汽車設計不當，致其權益受損，請求再審相對人行政院消
    費者保護委員會（下稱消保會）協助處理。消保會於86年7
    月10日以（86）消保督移字第0289號移文單移請再審相對人
    交通部核處逕復。交通部以86年7月22日交路86字第036486
    號函復再審聲請人，略以：消費者保護法有關消護爭議處理
    分為申訴與調解及消費訴訟兩種，再審聲請人於85年5月間
    向臺灣臺北地方法院及臺灣高等法院提起民事訴訟，並經判
    決在案，本部不再受理申訴與調解；另來函所提多起故障案
    件，宜請該當事人檢附具體資料，依消費者保護法之規定，
    向當地縣（市）政府消費者保護官或消費者服務中心提出申
    訴，確保其權益，交通部亦已將來函影印函轉裕隆公司為必
    要之處置等語。交通部復依消保會87年7月30日所召開會議
    之決議，按消費者保護法第33條至第36條之規定，於87年9
    月7日委請財團法人車輛研究測試中心對本案進行調查，並
    副知再審聲請人。案經該中心於87年11月20日邀集專家學者
    及相關單位召開公聽會及審查會，獲致結論略以請裕隆公司
    及再審聲請人依會議結論提供相關資料，俾利後續工作進行
    。再審聲請人旋以87年12月10日陳情書就裕隆霹靂馬汽車設
    計不當向交通部陳情，交通部路政司於88年1月5日路台（87
    ）監字第14835號函復再審聲請人，略以該部除續促該中心
    儘速辦理外，亦請再審聲請人配合辦理，俾利該中心進行本
    案相關調查事宜，並俟該中心辦理獲有結果後，再依法處理
    等語。財團法人車輛研究測試中心於88年2月9日邀集專家學
    者及相關單位召開公聽會及審查會，獲致結論略以尚無法據
    以斷定為設計不當之通案，建議本案現階段暫無進一步調查
    之需要。再審聲請人以調查處理過程涉有違失，迭向交通部
    陳情再次召開會議。經交通部以89年2月17日路台監89字第
    07227號書函等復以本案無再行調查之必要。再審聲請人據
    以向行政院提起訴願，經行政院以台90訴字第005287號訴願
    決定不予受理。嗣再審聲請人於90年8月22日函請消保會就
    其裕隆霹靂馬汽車設計不當申訴案之處理情形予以解釋及協
    助處理。經消保會於90年9月19日以台90消保督字第01029號
    函請交通部依消保法及相關法規處理逕復，同日並以台90消
    保督字第01028號函復再審聲請人，以該會依法係消費者保
    護基本政策研擬、審議及監督實施之機關，所詢相關問題係
    屬主管機關交通部執行消保法之權責，已轉請該部辦理逕復
    。旋消保會依據交通部90年10月3日交路字第056799號函，
    以90年10月9日台90消保督字第01102號函復再審聲請人，略
    以其不服交通部所為之處理提起訴願一案，業經行政院以台
    90訴字第005287號訴願決定不予受理，再審聲請人向臺北高
    等行政法院提起行政訴訟，全案正由該院審理中等語。再審
    聲請人以消保會曾於87年7月30日召開協調會議，責由交通
    部依消保法全權處理，當時既能依消保法為調查，為何今日
    不能，顯未盡監督交通部執行消保法之權責；而交通部處理
    本案一再利用職權，玩弄消保法，推諉不辦，均屬訴願法第
    2條所稱之應作為而不作為云云，各別向行政院提起訴願，
    均遭行政院為不受理之決定，再審聲請人仍不甘服，遂合併
    向本院提起行政訴訟，經本院審理，以上開覆函並非行政處
    分，且無人民「依法申請」之案件存在，程序不合法為由，
    而裁定駁回原告之訴。再審聲請人仍表不服，提起抗告，最
    高行政法院仍持相同理由，裁定將抗告駁回。茲再審聲請人
    再以上開確定裁定有行政訴訟法第273條第1項第13款之情形
    為由，聲請再審。
三、按行政訴訟法第273條第1項第13款所謂「當事人發見未經斟
    酌之證物或得使用該證物」者，係指在事實審言詞辯論終結
    前已經存在之證物，當事人不知有此，致未斟酌，現始知之
    者，或知有該證物之存在，而當時未能提出，致不得使用者
    而言。否則，即無所謂發見。其知有該證物得使用而不使用
    者，亦在不得據以聲請再審之列。查本件再審聲請人提起再
    審所訴內容，仍係陳述其陳情經過及再審相對人之處理如何
    不當而已，並未陳述有何證物如經酌可受較有利之裁判；且
    其聲請再審所附之證物，其中附件17-4（自由時報之報導）
    、附件27-2、27-5（監察院函文）、27-6、27-9、27-10（
    交通部函文）、附件33（消保會函文及訴願答辯書）、附件
    39、39-4（司法院釋字第469、462號解釋文），均於前程序
    已經提出於最高行政法院或本院，依前揭說明，無所謂發見
    ，自非行政訴訟法第273條第1項第13款發現未經斟酌之證物
    ；另附件47（交通部93年11月10日交發字第0938000079號令
    訂定之「汽車安全性調查召回改正及監督管理辦法」），係
    前程序裁定確定後始發布之命令，並非前已存在，依前揭說
    明，亦非行政訴訟法第273條第1項第13款發現未經斟酌之證
    物。是再審聲請人之主張，核與前開規定之要件不合，其再
    審之聲請為無理由，應予駁回。
四、依行政訴訟法第283條、第278條第2項、第104條、民事訴訟
    法第95條、第78條，裁定如主文。
中　　華　　民　　國　　94　　年　  11　　月　 24  　 日
                    第四庭審判長法　官  徐  瑞  晃
                      　　　　　法　官  蕭  惠  芳
                                法　官  李  得  灶
上為正本係照原本作成。
如不服本裁定，應於送達後10日內向本院提出抗告狀（須按他造
人數附繕本）。
中　　華　　民　　國　　94　　年　  11　　月　 29  　 日
                                書記官  陳  清  容
